【裁判字號】    98,交抗,1179
【裁判日期】    980512
【裁判案由】    違反道路交通管理處罰條例
【裁判全文】
臺灣高等法院交通事件裁定            98年度交抗字第1179號
抗  告  人
即受處分人  甲○○
上列抗告人因違反道路交通管理處罰條例案件，不服臺灣桃園地
方法院，中華民國98年3月27日所為裁定（98年度交聲字第809號
），提起抗告，本院裁定如下：
    主  文
原裁定撤銷，發回臺灣桃園地方法院。
    理  由
一、原裁定略以：異議人於98年2月2日凌晨0時45分許，經警檢
    測呼氣酒精濃度達每公升零點四五毫克而當場舉發異議人有
    「汽車駕駛人酒精濃度超過規定標準」之違規行為，嗣因異
    議人未於規定期限繳納罰鍰結案，是原處分機關乃於98年2
    月11日以壢監裁字第裁53-DB0000000號違反道路交通管理事
    件裁決書，以異議人上開違規事由明確，裁處異議人罰鍰一
    萬九千五百元，吊扣駕駛執照十二個月及施以道安講習，該
    裁決書於同日由異議人之妻簽收等情，有該舉發單、酒精檢
    測單、裁決書及其送達證書在卷可稽，則原處分機關就上開
    裁決書於98年2月11 日業已合法送達予異議人之事實，應堪
    認定。則異議人如不服原處分內容而欲聲明異議，本應於接
    到裁決書之翌日起二十日內，以司法紙狀提出聲明異議，交
    由原處分機關轉送管轄地方法院，且上開程序業經原處分機
    關記載於裁決書下方之附記欄內，是異議人即難對異議期間
    與程序諉為不知，惟異議人遲至98年3月11 日始逕向法院聲
    明異議，有聲明異議狀上蓋用之原審法院收狀戳章附卷可考
    ，故異議人之聲明異議顯已逾上開二十日之法定不變期間，
    雖異議人所陳生活困頓等語，令人同情，然其聲明異議既與
    上開法定程式有違，且無從補正，揆諸前揭規定及說明，應
    依法駁回其異議。固非無見。
二、惟查：按送達，於應受送達人之住居所、事務所或營業所為
    之。但在行政機關辦公處所或他處會晤應受送達人時，得於
    會晤處所為之。對於機關、法人、非法人之團體之代表人或
    管理人為送達者，應向其機關所在地、事務所或營業所行之
    。但必要時亦得於會晤之處所或其住居所行之。應受送達人
    有就業處所者，亦得向該處所為送達。於應送達處所不獲會
    晤應受送達人時，得將文書付與有辨別事理能力之同居人、
    受雇人或應送達處所之接收郵件人員。行政程序法第第72條
    、第73條第1 項定有明文。則送達，原應於應受送達人之住
    居所、事務所、營業所或就業處所為之，例外於在行政機關
    辦公處所或他處會晤應受送達人時，亦得於該會晤處向應送
    達人為送達。惟若係在行政機關辦公處所會晤應受送達人之
    同居人、受雇人等時，向該等人員為送達，是否亦生送達之
    效力？換言之，若欲在行政機關辦公處所為送達時，究只能
    向「應送達人」為之？亦或可將文書交付於有辨別事理能力
    之同居人、受雇人？該項「應受送達人」是否包括同居人、
    受雇人等人員？非無研求之餘地。查本件抗告人辯稱上開裁
    決書係繳納罰款時，原處分機關當場交付等情，而原審亦認
    定原處分機關於98年2月11日書立壢監裁字第裁53-DB000000
    0 號違反道路交通管理事件裁決書，並於同日由抗告人之妻
    簽收，本件裁決書似係在原處分機關辦公處所交付於抗告人
    之妻，如果無訛，該裁決書並非直接送達於應受送達人之住
    居所等處所及抗告人，則抗告人之妻是否係受抗告人之委託
    代為簽收受領？是否已生合法送達之效力？抗告人是否確實
    知悉原處分機關上開裁決書之存在？仍非無探究之餘地。原
    裁定逕以抗告人之聲明異議係逾越法定聲明異議期限，且無
    從補正，駁回其異議之聲明，尚嫌速斷，似宜再詳加查核審
    究。抗告意旨執此指摘原裁定不當，非無理由，自應由本院
    撤銷原裁定，發回原審法院更為適法之裁定。
據上論結，應依道路交通案件處理辦法第26條，道路交通管理處
罰條例第89條，刑事訴訟法第413條前段，裁定如主文。
中    華    民    國    98    年    5     月    12    日
                  刑事第十一庭  審判長法  官  張連財
                                      法  官  楊照男
                                      法  官  吳啟民
以上正本證明與原本無異。
不得再抗告。
                                      書記官  楊妙恩
中    華    民    國    98    年    5     月    12    日


司法院資訊處製作；財團法人民間司法改革基金會備份。
